臺灣彰化地方法院刑事判決　　　　　　　　　　　　　　九十四年度重訴字第一號
　　公　訴　人　臺灣彰化地方法院檢察署檢察官
　　被　　　告　甲○○原名洪.
　　被　　　告　乙○○
　　右二人共同
　　指定辯護人　本院公設辯護人　丙○○
右列被告等因違反毒品危害防制條例案件，經檢察官提起公訴（九十三年度偵字第八
０六○、八八八八號），本院判決如左：
    主      文
甲○○共同連續運輸第一級毒品，處無期徒刑，褫奪公權終身。扣案之海洛因（合計
驗後淨重陸點陸公克）、肆個包裝袋上殘留之海洛因（量微無法秤重）及未扣案
之海洛因（重約陸台兩）均沒收銷燬之；扣案之行李箱肆只、行動電話貳支（含00
00000000號、0000000000號ＳＩＭ卡貳張）均沒收，未扣案之行
李箱壹只如全部或一部不能沒收時，追徵其價額。
乙○○共同運輸第一級毒品，處無期徒刑，褫奪公權終身。扣案之海洛因（合計驗後
淨重陸點陸公克）均沒收銷燬之；扣案之行李箱肆只、行動電話貳支（含000
0000000號、0000000000號ＳＩＭ卡貳張）均沒收。
    事      實
一、甲○○（原名洪良如）明知海洛因係毒品危害防制條例第二條第二項第一款所定
    之第一級毒品，亦為行政院公告之甲項第四款管制進出口物品，依法不得私運至
    國內。但因其有施用海洛因之惡習，乃與已成年之林杉利（檢察官另行簽分偵辦
    ，林杉利尚在通緝中，仍未破獲），共同基於運輸及私運管制進出口物品之第一
    級毒品海洛因進入國內之概括犯意聯絡，先於民國九十三年九月十二日，甲○○
    以所有之0000000000號行動電話與林杉利持有使用之0000000
    000號（該門號登記使用者係洪素銀）行動電話多次聯絡辦理簽證、出國相關
    事宜，並相約一起至位在南投縣草屯鎮○○路○段二五號之壹加壹旅行社有限公
    司（下稱壹加壹旅行社），由林杉利自行出錢辦理其前往越南國簽證及機票，復
    於九十三年九月十五日，甲○○一人至上開旅行社，辦理其前往越南國之簽證及
    機票。而林杉利則先於九十三年九月十三日，自桃園中正國際機場（下稱中正機
    場）搭乘CI685 號班機，前往越南國，出國前尚於同日十一時五十九分五秒以上
    開手機告知甲○○（0000000000號行動電話）。之後甲○○並於九十
    三年九月十六日十時二十五分三十九秒、十時二十六分四十二秒二次以其所有之
    0000000000號行動電話與林杉利（0000000000號行動電話
    ）聯絡運輸海洛因相關事宜，繼而於九十三年九月十七日，自中正機場搭乘越南
    航空公司VN929 號班機，前往越南國胡志明市「新希望賓館」與林杉利會合。在
    越南期間，甲○○、林杉利二人各出資新臺幣（下同）十萬餘元折合美金共計六
    千六百元，透過當地綽號「阿輝」不詳姓名、年籍之成年台灣籍男子之翻譯，向
    當地姓名、年籍均不詳之越南籍成年男子購入第一級毒品海洛因約二三０公克（
    約六台兩），甲○○即將上開海洛因藏匿在其購買之二只行李箱拉桿及底部支架
    鐵管等處，並由林杉利鎖上螺絲。林杉利便於九十三年九月二十日，先自越南國
    搭乘CI686 號班機回國，待甲○○於九十三年九月二十一日，自越南搭乘越南航
    空公司VN928 號班機，運輸上開海洛因搭機回國入境後，林杉利持有使用之00
    00000000號門號行動電話於九十三年九月二十一日二十一時四十一分四
    十九秒聯絡甲○○所有之0000000000號行動電話詢問入境相關事宜，
    之後二人並平分該海洛因（此部分運輸之海洛因雖未扣案，查無證據顯示業已滅
    失，仍應剩餘有約六台兩），惟其中行李箱一只因損害為甲○○丟棄滅失（未扣
    案，價值約三百五十元）。
二、另乙○○亦明知海洛因係毒品危害防制條例第二條第二項第一款所定之第一級毒
    品，且為行政院公告之甲項第四款管制進出口物品，依法不得私運至國內。但因
    其有施用海洛因之惡習，乃與甲○○、林杉利二人（甲○○、林杉利二人則承續
    上開運輸及私運管制進出口物品之第一級毒品海洛因進入國內之概括犯意聯絡）
    共同基於運輸及私運管制進出口物品之第一級毒品海洛因進入國內之犯意聯絡，
    先於九十三年十月四日九時三十一分五秒，林杉利以0000000000號行
    動電話聯絡甲○○之0000000000號行動電話詢問辦理越南簽證相關事
    宜。九十三年十月十三日，由甲○○與林杉利至前開旅行社，領取甲○○、乙○
    ○及林杉利三人前往越南國所需之簽證、機票及護照等物，兩人於當日並多次以
    行動電話（0000000000號、0000000000號）聯絡。林杉利
    即先於九十三年十月十三日，經不知情之陳家振開車搭載，自中正機場搭乘
    BL693 號班機，前往越南國。甲○○與乙○○旋於翌日即九十三年十月十四日，
    再經不知情之陳家振開車搭載，自中正機場搭乘越南航空公司VN929 號班機至越
    南國，並住宿在該國胡志明市之「泰二旅館」，甲○○當日（九十三年十月十四
    日）之十二時五十六分五秒即以0000000000號行動電話與林杉利事先
    告知在越南地區之聯絡電話0000000000號（該行動電話查無資料，不
    知何人所有）聯絡到林杉利，並與之會合，且在越南期間，仍由綽號「阿輝」負
    責翻譯，甲○○出資約十二萬元，乙○○出資約十四萬元，餘由林杉利出資，三
    人合計交付美金一萬元予前開姓名、年籍均不詳之越南籍成年男子，再以此購得
    約三五０公克（約九台兩）之海洛因。林杉利即於九十三年十月十七日，自越南
    搭乘BL692 號班機，先行返國，甲○○與乙○○則於施用部分之前揭海洛因後，
    將剩餘驗後毛重約三四七公克（驗後淨重三三六點六公克，純度三九點四％，包
    裝重十點零七公克）之海洛因，分別藏匿在四只行李箱拉桿及底部支架鐵管等處
    ，並於九十三年十月二十日下午四時許，由二人各自攜帶其所有之行李箱二只（
    其中甲○○所有之行李箱二只中，有一只係前次運輸海洛因所用之同一只行李箱
    ），自越南搭乘越南航空公司VN928 號班機返台。嗣於當天二十一時許飛抵中正
    機場入境時，為內政部警政署刑事警察局會同航空警察局安全檢查隊第二組、財
    政部臺北關稅局注檢盤查，當場於甲○○、乙○○之四只行李箱拉桿及底部支架
    鐵管等處，查獲上開海洛因（合計驗後淨重三三六點六公克，純度三九點四％）
    ，始知悉上情，並扣得上開行李箱四只、甲○○所有供聯絡運輸毒品所用之行動
    電話二支（含0000000000號、0000000000號ＳＩＭ卡二張
    ，其中行動電話二支原扣留在台灣彰化看守所）、中華民國護照二本（原扣留在
    台灣彰化看守所）。
三、案經內政部警政署刑事警察局移送臺灣彰化地方法院檢察署檢察官偵查起訴。
    理      由
一、訊據被告甲○○、乙○○對於上開時、地分別購買及攜帶海洛因入境等事實，固
    坦承不諱，惟皆矢口否認有何運輸第一級毒品之犯意，均辯稱：所運送之海洛因
    係為供己施用，屬為自己運送，而非為他人運送，應該不會構成運輸第一級毒品
    罪云云。經查：
（一）上開事實，業據被告甲○○、乙○○二人於警詢、偵查及本院準備程序、審理
      中均坦承不諱，核與證人即壹加壹旅行社承辦簽證業務之呂致潔於警詢時證述
      被告等人辦理簽證之情節相符（見九十三年度偵字第八０六０號偵查卷第一八
      三至一八五頁），並經證人即搭載被告等人之陳家振於偵查中到庭結證確有於
      上開時間先後搭載林杉利、被告二人前往中正機場屬實（見九十三年度偵字第
      八０六０號偵查卷第二四九、二五０頁），且扣案之白色粉末經鑑定結果確屬
      海洛因無誤（合計淨重三三六點六公克，純度百分之三九點四，純質淨重一三
      二點六二公克，而該鑑定通知書所載空包裝部分，係移送機關承裝送驗之海洛
      因所用之包裝袋，非本案被告所有，此觀卷附照片可知），此有法務部調查局
      九十三年十一月二十三日調科壹字第一四００一０八五四號鑑定通知書在卷可
      稽（見九十三年度偵字第八０六０號偵查卷第六一頁），復有航空警察局安全
      檢查隊移辦單、財政部臺北關稅局九十三年十月二十日北稽檢移字第０九三０
      一０一一二五號函、臺北關稅局扣押貨物、運輸工具收據、財政部臺北關稅局
      詢問筆錄、被告甲○○護照原本及其影本、被告乙○○護照原本及其影本、中
      正國際機場入出境服務站檢查通知單二紙（以上見警卷第四十至五五頁）、壹
      加壹旅行社旅客收費明細表及入出境查詢結果各三紙，復有被告甲○○所有之
      0000000000號、0000000000號行動電話及被告甲○○所
      述共犯林杉利所持用（該門號登記使用者係洪素銀）之0000000000
      號行動電話之通話紀錄表、0000000000號行動電話申請書一紙、0
      000000000號及0000000000號行動電話使用者資料各一紙
      附卷供參（分見九十三年度偵字第八０六０號偵查卷第七一頁至九四頁、第一
      一五頁至一四七頁、第一六九頁、第一七０頁、第一七三頁至一七八頁、第一
      八六至一八九頁、第二四四至二四六頁），另有行李箱四只、行動電話二具（
      含0000000000號、0000000000號ＳＩＭ卡二張）扣案可
      稽，足認被告二人之自白與事實相符。
（二）雖被告二人均辯稱：所運送之海洛因係為供己施用，屬為自己運送，而非為他
      人運送，應該不會構成運輸第一級毒品罪云云，惟按：
  １、毒品危害防制條例之運輸毒品罪，所稱之「運輸」係指轉運輸送而言，不以國
      外輸入國內或國內輸出國外者為限，其在國內運送者，亦屬之，至於運輸之動
      機、目的是否意在為己或為他人，運輸之方法為海運、空運、陸運或兼而有之
      ，均非所問。至零星夾帶或短途持送者，雖得斟酌實際情形，依持有毒品罪論
      科，但仍以無運輸或販賣之意圖者為限（最高法院九十二年度台上字第五三九
      九號判決要旨）。至於司法院院解字第三五四一號解釋係指無運輸或販賣之意
      圖，單純持有煙毒而言，並非謂凡零星挾帶或短途持送煙毒者，不問其犯意如
      何，概論以持有煙毒之罪（司法院院解字第三八五三號解釋參照）；又依最高
      法院八十二年度第三次刑事庭會議決議，「運輸」不以為他人輸送為必要，即
      為自己輸送者亦包括在內；毒品為管制進出口物品，而私運管制物品進口罪之
      「私運」行為係指未經許可而運輸之謂。某甲自國外私自運輸毒品入境，目的
      縱係為供自己施用，然其既有私自運輸之犯意，揆諸上引解釋及決議之意旨，
      除犯私運管制物品進口罪外，尚應同時成立運輸毒品罪，依想像競合犯之規定
      ，從一重之運輸毒品罪處斷後，再與施用毒品罪依牽連犯之規定，從一重之運
      輸毒品罪論處【參閱刑事法律問題研究第十輯第二六五至二六七頁；司法院八
      十三年一月十三日（八三）廳刑一字第０一一五九號函釋】。
  ２、本件被告二人私運毒品入境之目的縱係供自己施用，惟查運輸毒品罪之成立，
      並不以運送他人所有之毒品為限，即為自己運送者亦包括在內，已如前述。而
      被告二人係先自臺灣地區遠赴越南國購買海洛因，然後再自越南國搭機返回臺
      灣地區○○○○路程甚為遙遠。且其私運入境之海洛因數量亦多達淨重三三六
      點六公克之鉅，顯與一般吸毒者隨身攜帶僅供自己短期施用毒品之情形有別。
      何況其等更有為林杉利私運入境海洛因之行為，足見其等有走私及運輸毒品之
      犯意甚明，所辯無運輸毒品之犯意云云，自難憑採。是被告二人之運輸第一級
      毒品海洛因及私運管制物品進口犯行皆堪以認定。
（三）另綽號「阿輝」之成年男子，僅係在越南國境擔任翻譯之工作等情，已據被告
      二人供述在卷，是否與被告甲○○、乙○○、林杉利有共犯運輸第一級毒品及
      自外國地區私運管制物品進口之犯行，尚有疑義，又查無其他證據足資證明綽
      號「阿輝」者先後與被告甲○○、林杉利、及被告甲○○、乙○○、林杉利就
      運輸第一級毒品及自外國地區私運管制物品進口犯行，有犯意聯絡及行為分擔
      。因此公訴人認為綽號「阿輝」就運輸第一級毒品及自外國地區私運管制物品
      進口犯行，先後與被告甲○○、林杉利、及被告甲○○、乙○○、林杉利，有
      犯意聯絡及行為分擔，為共同正犯，應有誤會，附此敘明。
二、按海洛因屬毒品危害防制條例第二條第二項第一款所定之第一級毒品，亦係行政
    院依據懲治走私條例第二條第四項公告「管制物品項目及其數額」甲項第四款所
    列之管制進口物品。被告甲○○、乙○○未經許可，自越南國運輸管制進口物品
    即第一級毒品海洛因進入臺灣地區，核其等所為，均係犯毒品危害防制條例第四
    條第一項之運輸第一級毒品罪及懲治走私條例第二條第一項自外國地區私運管制
    物品進口罪。被告甲○○、乙○○為供運輸第一級毒品之目的而持有毒品，其等
    持有毒品之低度行為，應為運輸之高度行為所吸收，不另論罪。被告甲○○與林
    杉利就上開事實欄一、之犯行，被告甲○○、乙○○與林杉利就上揭事實欄二、
    之犯行，均有犯意聯絡及行為分擔，皆為共同正犯（按共同正犯之意思聯絡，原
    不以數人間直接發生者為限，即有間接之聯絡者，亦包括在內。如甲分別邀約乙
    、丙犯罪，雖乙、丙間彼此並無直接之聯繫，亦無礙於其為共同正犯之成立，此
    參閱最高法院七十七年度台上字第二一三五號判例，是以被告乙○○辯稱林杉利
    之部分不知道，縱認其辯解可採，仍不影響其為共同正犯之成立）。被告甲○○
    先後二次運輸第一級毒品及自外國地區私運管制物品進口犯行，時間緊接，顯係
    各基於概括之犯意，觸犯構成要件相同之罪名，皆應依連續犯論以一罪，惟因運
    輸第一級毒品罪之法定刑為死刑或無期徒刑，依法不得加重其刑（惟就運輸第一
    級毒品罪之罰金刑部分及自外國地區私運管制物品進口罪部分，則可加重）。又
    被告甲○○、乙○○以一故意行為，同時觸犯構成要件不相同之運輸第一級毒品
    及自外國地區私運管制物品進口罪，為想像競合犯，應依刑法第五十五條從一重
    之運輸第一級毒品罪論處（參閱最高法院七十四年度第十次刑事庭會議決議）。
    爰審酌被告等二人明知海洛因係公告列管之毒品，不得私自運輸或持有，竟為圖
    其個人私利，即夥同其他共同被告共同運輸海洛因入境臺灣，所運輸之海洛因數
    量不少，且純度甚高，若流入市面，非但助長毒品氾濫，且嚴重危害我國之國際
    形象、社會安全及國人健康，所生危害非輕，尤以被告甲○○先後二次私運海洛
    因返臺，情節甚重，惟念其等二人犯後皆能坦認運輸海洛因等情，復供出共犯林
    杉利以供查緝，有助本案之偵破之態度等一切情狀，分別量處無期徒刑，並依刑
    法第三十七條第一項宣告褫奪公權終身，以昭炯戒。至於刑法第五十九條酌量減
    輕其刑規定，必於犯罪情狀可憫恕時，始得適用，若犯罪情節輕微或家境令人同
    情，則僅可為法定刑內從輕科刑之標準，不得據為酌量減輕理由，而事後坦承運
    輸海洛因之情，乃犯後態度，亦與犯罪情狀可否憫恕情形不同，本案被告所運輸
    、私運之毒品數量不少，雖其等二人均坦承犯罪，並係供己施用，惟此並非法定
    之可憫恕事由，自不得酌量減輕其刑，附此敘明。
三、被告甲○○與共犯林杉利於上開時、地購入海洛因約二三０公克（約六台兩）後
    ，於九十三年九月二十一日由被告甲○○自越南運輸上開海洛因搭機回國後，再
    與林杉利平分之，該時間距第二次被告甲○○夥同乙○○於九十三年十月十四日
    再度搭機出境前往越南，僅三十四日，縱認被告甲○○及林杉利係久用成癮者，
    亦無法將重達六台兩且純度甚高之海洛因全部施用一空（此參酌行政院衛生署管
    制藥品管理局九十三年十月一日管檢字第０九三０００九三五三號函示：Ｃｌａ
    ｒｋｅ’ｓ  Ａｎａｌｙｓｉｓ  Ｏｆ  Ｄｒｕｇｓａｎｄ  Ｐｏｉｓｏｎｓ
    一書第三版之記述：正常人之海洛因一般劑量為每四小時施用五至十毫克【一公
    克等於一千毫克（ｍｇ）】（純品），其最低致死劑量為二００毫克（若單次使
    用超過此劑量即有致命之可能性），‧‧‧惟久用成癮者對該等藥物產生耐藥性
    ，其程度因個人體質、使用頻率與接觸時間之長短而異，可使其致死之劑量增至
    數倍或十倍以上。人體每日可耐受之劑量，受當日使用次數，每次使用劑量，使
    用密集度及個人耐藥性等因素影響，依個案而異，密集使用可能因代謝不及造成
    體內囤積而使耐受量下降，單次使用則易因過量而中毒等語可知。），是以此部
    分運輸入境之海洛因，縱未扣案，雖被告甲○○自稱係供己施用，應只是施用少
    許之海洛因，且共犯林杉利平分後之海洛因，亦查無證據顯示業已滅失，因此，
    此部分之海洛因既未滅失，仍應依毒品危害防制條例第十八條第一項前段沒收銷
    燬之。
四、又扣案之第一級毒品海洛因（驗後淨重三三六點六公克，純度三九點四％）及四
    個包裝袋上殘留之海洛因（量微無法秤重），亦均應依毒品危害防制條例第十八
    條第一項前段沒收銷燬之。
五、次按毒品危害防制條例第十九條第一項規定，犯該條例第四條至第九條、第十二
    條、第十三條或第十四條第一項、第二項之罪者，其供犯罪所用或因犯罪所得之
    財物，均沒收之，如全部或一部不能沒收時，追徵其價額或以其財產抵償之。本
    規定所稱「追徵其價額」者，必限於所沒收之物為金錢以外之其他財物而無法沒
    收時，始應追徵其價額，使其繳納與原物相當之價額。如所得財物為金錢而無法
    沒收時，應以其財產抵償之，而不發生追徵價額之問題（參閱最高法院九十三年
    台上字第二七四三號判決要旨）。本案扣案之行李箱四只分屬被告甲○○、乙○
    ○所有（每人各有二只），屬供被告等二人運輸毒品所用之工具，業據被告二人
    供承在卷，應依同條例第十九條第一項沒收；另用以聯繫運毒細節之行動電話二
    支（含0000000000號、0000000000號ＳＩＭ卡），係供被
    告甲○○、共犯林杉利聯絡運輸海洛因所用之物，業經被告甲○○於偵訊時陳明
    在卷（見九十三年度偵字第八０六０號偵查卷第二０七、二０八頁），復有被告
    甲○○所有之0000000000號、0000000000號行動電話及共
    犯林杉利所持用之0000000000號行動電話之通話紀錄表在卷足稽，是
    前開二支行動電話（含0000000000號、0000000000號ＳＩ
    Ｍ卡）亦應依同條例第十九條第一項之規定宣告沒收之；前開事實欄一、被告甲
    ○○所有行李箱一只雖未扣案，亦為供被告甲○○運輸毒品海洛因所用之工具，
    應依同條例第十九條第一項沒收，如全部或一部不能沒收時，追徵其價額。
六、另共犯林杉利持用之0000000000號門號登記使用者係洪素銀，此觀卷
    內該行動電話使用者資料可知；另0000000000號門號國內查無該行動
    電話使用者之資料，二者均查無確切證據顯示各該門號所使用之行動電話係共犯
    林杉利所有之物；又扣案之被告甲○○、乙○○二人中華民國護照各一本，不能
    證明係供本案犯罪所用；至於供裝第一級毒品海洛因用之外包裝塑膠袋四個（包
    裝重十點零七公克）係移送機關內政部警政署刑事警察局自扣案之四只行李箱拉
    桿及底部支架鐵管取出海洛因之後，為了秤重並移送法務部調查局鑑定才以各該
    塑膠袋盛裝編碼，此觀卷內照片可知，是以均不符法定沒收要件，自無從宣告沒
    收，公訴意旨認上開四個塑膠袋應予沒收，顯有誤會。
據上論斷，應依刑事訴訟法第二百九十九條第一項前段，毒品危害防制條例第四條第
一項、第十八條第一項前段、第十九條第一項，懲治走私條例第二條第一項、第十一
條，刑法第十一條前段、第二十八條、第五十六條、第五十五條、第三十七條第一項
，判決如主文。
本案經檢察官邱鼎文到庭執行職務。
中      華      民      國    九十四    年      四      月     十三     日
                                    臺灣彰化地方法院刑事第二庭
                                        審判長法官  李  水  源
                                        法      官  李  雅  俐
                                        法      官  廖  政  勝
右正本證明與原本無異。
如不服本判決，應於判決送達後十日內向本院提出上訴狀( 須附繕本 )。
                                        法院書記官  廖  建  興
中      華      民      國    九十四    年      五      月      五      日
附錄本案論罪科刑法條全文：
毒品危害防制條例第四條
製造、運輸、販賣第一級毒品者，處死刑或無期徒刑；處無期徒刑者，得併科新臺幣
一千萬元以下罰金。
製造、運輸、販賣第二級毒品者，處無期徒刑或七年以上有期徒刑，得併科新臺幣七
百萬元以下罰金。
製造、運輸、販賣第三級毒品者，處五年以上有期徒刑，得併科新臺幣五百萬元以下
罰金。
製造、運輸、販賣第四級毒品者，處三年以上十年以下有期徒刑，得併科新臺幣三百
萬元以下罰金。
製造、運輸、販賣專供製造或施用毒品之器具者，處一年以上七年以下有期徒刑，得
併科新臺幣一百萬元以下罰金。
前五項之未遂犯罰之。
懲治走私條例第二條
私運管制物品進口、出口逾公告數額者，處七年以下有期徒刑，得併科新臺幣三百萬
元以下罰金。
以犯前項之罪為常業者，處三年以上十年以下有期徒刑，得併科新臺幣五百萬元以下
罰金。
第一項之未遂犯罰之。
第一項所稱管制物品及其數額，由行政院公告之。
